【裁判字號】    89,簡上,84
【裁判日期】    900105
【裁判案由】    違反動產擔保交易法
【裁判全文】
臺灣雲林地方法院刑事判決                          八十九年度簡上字第八四號
    上 訴 人  乙○○
    即 被 告
右列被告因違反動產擔保交易法案件，不服本院八十九年度港簡字第一八一號中華民
國八十九年十月二十日第一審判決，（聲請案號：台灣雲林地方法院檢察署八十九年
度偵字第三九三八號）提起上訴，本院第二審之合議庭判決如左：
    主  文
原判決撤銷。
乙○○無罪。
    理  由
一、聲請簡易判決處刑意旨略以：被告乙○○於民國（下同）八十八年七月十二日，
    以動產擔保交易附條件買賣之方式，向告訴人南紡企業股份有限公司（以下稱南
    紡公司）購買車號ＬＫ－二二四七號自用小客車一輛，被告乙○○即為動產擔保
    交易之債務人，約定總價金為新台幣（下同）五十四萬元，分二十四期給付，右
    開小客車存放地點在雲林縣東勢鄉○○村○○路九號，在價金未付清之前，上開
    小客車所有權仍屬於告訴人南紡公司所有，被告僅得依約占有使用，不得任意遷
    移或為其他處分。詎被告乙○○竟意圖為自己不法利益，除未經告訴人同意，於
    八十八年十月間擅將該車質押於高雄市○○路不詳名稱之當舖外，復自八十八年
    十一月十五日起僅繳付部分款項後即未再付款，致告訴人南紡公司追索無著而受
    有損害，因認被告乙○○所為，涉犯動產擔保交易法第三十八條之罪嫌。
二、按犯罪事實應依證據認定之，無證據不得推定其犯罪事實；又不能證明被告犯罪
    者，應諭知無罪之判決，刑事訴訟法第一百五十四條、第三百零一條第一項分別
    定有明文。本件聲請人認被告乙○○涉有動產擔保交易法第三十八條之罪嫌，無
    非以右開事實，業經告訴代理人甲○○指述綦詳，且經被告乙○○自白承認，並
    有附條件買賣契約書及設定登記書各一紙在卷可憑，為其論罪依據。惟訊據被告
    否認以附條件買賣方式購買系爭汽車，並辯稱：上開汽車係他向斗南汽車商行買
    的，早已登記在他的名下，為了向南紡公司貸款先把汽車過戶登記給案外人吳宗
    益，吳宗益過戶登記給南紡公司，再由南紡公司過戶登記給他，雙方虛偽設定動
    產附條件買賣契約，以此方式辦理貸款等語。
三、經查，證人即南紡公司之業務員丙○○於審理中證稱：南紡公司本身不能經營貸
    款業務，所以用買賣的方式來達到放款給客戶的目的，於本案即是由被告將系爭
    車輛先過戶登記給案外人吳宗益，吳宗益過戶登記給南紡公司，南紡公司再將車
    子過戶登記給被告，南紡公司並與被告訂立附條件買賣契約來達到放款給被告之
    目的等語明確，核與被告上述辯解相符，亦有被告提出之汽車過戶登記書影本三
    紙在卷可按。顯然被告係以其所有之汽車向南紡公司貸款，並非向南紡公司以分
    期付款方式購車，則本件買賣行為中，被告之動機是欲以此分期付款買賣之形式
    達到其借款之目的，是其雙方之真意係在借款而非買賣，故雙方當事人所訂立之
    附條件買賣契約顯屬通謀虛偽意思表示，依民法第八十七條第一項之規定，該附
    條件買賣契約應屬無效，其所辦理之附條件買賣登記亦失所附麗，亦屬無效，被
    告並非動產擔保交易法第三十八條規定之債務人，縱有將標的物質押之行為，亦
    不構成動產擔保交易法之罪責。此外，復查無其他積極證據足以證明被告有何聲
    請人及原判決所認之動產擔保交易法第三十八條之罪嫌，應認被告之犯罪不能證
    明。原審為被告乙○○論罪科刑之判決尚有未洽，被告乙○○上訴意旨指摘原判
    決不當，為有理由，自應由本院將原判決予撤銷改判，另為被告無罪判決之諭知
    。
據上論斷，應依刑事訴訟法第四百五十五條之一第三項、第三百六十九條第一項前段
、第三百六十四條、第三百零一條第一項，判決如主文。
中      華      民      國      九十      年      一      月      五    日
                                              臺灣雲林地方法院刑事第一庭
                                                  審判長法官  康  樹  正
                                                        法官  侯  廷  昌
                                                        法官  劉  為  丕
右正本證明與原本無異。
不得上訴。
                                                      書記官  蕭  應  欽
中      華      民      國      九十      年      一      月      五    日


司法院資訊處製作；財團法人民間司法改革基金會備份。
